【裁判字號】    98,簡上,235
【裁判日期】    981231
【裁判案由】    違反著作權法
【裁判全文】
臺灣嘉義地方法院刑事判決             98年度簡上字第235號
上  訴  人  臺灣嘉義地方法院檢察署檢察官
被      告  丙○○
上列上訴人因被告違反著作權法案件，不服本院嘉義簡易庭中華
民國98年10月14日98年度嘉簡字第1339號第一審判決（聲請簡易
判決處刑書案號：臺灣嘉義地方法院檢察署98年度偵字第5570號
，及合併審理臺灣嘉義地方法院檢察署98年度偵字第5526號），
提起上訴，本院管轄之第二審合議庭判決如下：
    主  文
原判決撤銷。
丙○○意圖銷售而擅自以重製於光碟之方法侵害他人之著作財產
權，處有期徒刑陸月，如易科罰金，以新臺幣壹仟元折算壹日。
緩刑貳年，並應依附表一所示給付方式內容履行賠償義務。扣案
如附表二所示之盜版光碟均沒收均沒收。
    事  實
一、丙○○明知「大家的日本語」、「新日本語的基礎」等著作
    光碟係林寶擔任負責人之甲○○○享有著作財產權之著作，
    「富爸爸窮爸爸」、「富爸爸有錢有理」、「富爸爸提早享
    受財富」等3本繁體字版電子書之著作光碟係英屬維京群島
    商高寶國際有限公司臺灣分公司（下稱：高寶公司）享有著
    作財產權之著作，非經著作財產權人之同意或授權，不得重
    製、散布而侵害他人之著作財產權。丙○○竟意圖銷售，基
    於以重製、散布之方法侵害他人之著作財產權之犯意，未經
    上揭著作財產權人之同意或授權，自民國97年8月間某日起
    至98年5月間某日止，在其位於嘉義縣民雄鄉○○街32巷42
    號戶籍地，利用電腦連接網際網路至雅虎奇摩拍賣網站，以
    其個人名義申請使用之帳號「nihogo88888」、「cashflow8
    8888」兩帳號，刊登販售前揭盜版光碟之訊息。待接獲訂單
    ，丙○○再在上址，利用電腦燒錄軟體，擅自將上開光碟內
    容重製於光碟，並以每片盜版光碟新臺幣99、150、250、
    325元不等價格販賣予不特定人。另提供其向中華郵政股份
    有限公司所開立、帳號為00000000000000號之帳戶供買家匯
    款。嗣後經甲○○○之負責人林寶、高寶公司發覺有異，報
    警處理而循線查獲，並扣得「大家的日本語」、「新日本語
    的基礎」盜版CD、DVD光碟共9片；「富爸爸窮爸爸」、「富
    爸爸有錢有理」、「富爸爸提早享受財富」盜版CD、DVD光
    碟共6片（共計15片）。
二、案經林寶、高寶公司訴請內政部警政署保安警察第二總隊第
    一大隊第一、二中隊報告臺灣嘉義地方法院檢察署檢察官偵
    查起訴。
    理  由
一、上揭犯罪事實，業據被告於本院審理時自白不諱（見本院卷
    第28頁），並經告訴人林寶（甲○○○）之告訴人代理人乙
    ○○及高寶公司之告訴代理人丁○於偵訊中指訴綦詳（見98
    年度偵字第5570號偵查卷宗第6頁至第9頁；98年度偵字第
    5526號偵查卷宗第6頁至第7頁），另有專屬授權契約書、侵
    害鑑定說明書、雅虎奇摩拍賣網站帳號之申請資料及拍賣網
    頁、大新出版社與被告間電子郵件往來紀錄、匯款單據、前
    揭被告郵局帳戶之交易明細表各1份及採證照片10張、臺北
    市政府營利事業登記證、權利出版證明、圖書目錄、匯款收
    據、雅虎奇摩拍賣網頁及露天拍賣網頁、IP登入來源資料、
    前揭被告郵局帳戶之申請資料、行動電話申請資料各1份等
    資料附卷可稽，並有扣案之「大家的日本語」、「新日本語
    的基礎」盜版CD  、DVD光碟共9片；「富爸爸窮爸爸」、「
    富爸爸有錢有理」、「富爸爸提早享受財富」盜版CD、DVD
    光碟共6片（共計15 片）可資佐證，足認被告前開出於任意
    性之自白與事實相符，得採為認定事實之證據。本件事證明
    確，被告違反著作權法之犯行均堪認定，應予依法論罪科刑
    。
二、核被告丙○○所為，係犯著作權法第91條第3項之意圖銷售
    而擅自以重製於光碟之方法侵害他人之著作財產權罪。被告
    明知係侵害著作財產權之光碟重製物而散布之低度行為，應
    為意圖銷售而擅自以重製於光碟之方法侵害他人之著作財產
    權之高度行為所吸收，不另論罪（最高法院89年度台上字第
    3300號、92年度台上字第1425號判決意旨參照），公訴意旨
    認被告另涉犯著作權法第91條之1第3項、第2項之明知係侵
    害著作財產權之光碟重製物而散布罪，容有未洽。按刑事法
    若干犯罪行為態樣，本質上原具有反覆、延續實行之特徵，
    立法時既予特別歸類，定為犯罪構成要件之行為要素，則行
    為人基於概括之犯意，在密切接近之一定時、地持續實行之
    複次行為，倘依社會通念，於客觀上認為符合一個反覆、延
    續性之行為觀念者，於刑法評價上，即應僅成立1罪。學理
    上所稱「集合犯」之職業性、營業性或收集性等具有重複特
    質之犯罪均屬之，例如經營、從事業務、收集、販賣、製造
    、散布等行為概念者是（最高法院95年度台上字第4686號判
    決意旨參照）。而著作權法第91條第3項之構成要件為「意
    圖銷售而重製」，本身即含有重複實施之意思，是在構成要
    件中已預設有多數同種行為反覆實施之要件，如僅實施1次
    行為固足以成立犯罪，縱然是同一意思下多次反覆實施，亦
    僅成立1罪，故屬於實質上1罪之集合犯關係。本件被告自97
    年8月間某日起至98年5月間某日止，多次意圖銷售而擅自以
    重製於光碟之方法侵害他人之著作財產權，顯係基於集合犯
    意，在密切接近之一定時、地持續實行之複次行為，應依集
    合犯之概念論以1罪。又被告以1個重製行為同時侵害多人之
    著作財產權，為想像競合犯，應依刑法第55條規定論以1 罪
    。檢察官雖未就被告關於「富爸爸窮爸爸」等部分之犯行於
    本件聲請簡易判決處刑，惟此部分與上揭聲請簡易判決處刑
    並經本院判決有罪之部分，有集合犯之實質上1罪之關係，
    為聲請簡易判決處刑效力所及，本院自應併予判決。原審以
    被告上述犯行，事證明確，予以論罪科刑，固非無見。惟原
    審漏未就卷內內政部警政署保安警察隊第二總隊第一大隊第
    一中隊刑事案件報告書隨案移送之扣案「大家的日本語」、
    「新日本語的基礎」盜版CD、DVD光碟共9片依著作權法第98
    條之規定宣告沒收，有所違誤。檢察官以被告未與告訴人林
    寶和解，犯後態度不佳，量刑過輕上訴指摘原判決不當，雖
    無理由，惟原判決既有上述可議之處，自應由本院予以撤銷
    改判。爰審酌被告為圖私利，侵害他人享有之智慧財產權，
    嚴重損害告訴人之著作財產權，破壞我國保護智慧財產權之
    形象，行為實屬不該，惟念其犯後坦承犯行之犯後態度，且
    業已與甲○○○達成調解等一切情狀，量處如主文所示之刑
    ，併諭知易科罰金之折算標準。又查被告並無前科，此有臺
    灣高等法院被告前案紀錄表1份附卷足考，且其犯後終能與
    被害人甲○○○達成調解，有調解筆錄（見本院卷第44頁）
    附卷可稽。是本案無論自一般或特別預防之刑罰考量目的，
    均認宣告之刑，以暫不執行為適當，爰併諭知緩刑2年，予
    被告自新之機會，並應依附表一所示給付方式內容履行賠償
    義務。至扣案上開盜版光碟共計15片，係被告供本件犯罪所
    用之物，業據被告於警詢時供述在卷，爰依著作權法第98條
    規定，不問屬於被告與否，均宣告沒收之。另扣案之「歡樂
    三國志」、「工具書」盜版光碟各1片，與本件無涉，爰不
    為沒收之宣告，附此敘明。
據上論斷，應依刑事訴訟法第455條之1第1項、第3項、第369條
第1項前段、第364條、第299條第1項前段，著作權法第91條第3
項、第2項、第98條，刑法第11條前段、第41條第1項前段、第55
條前段、第74條第1項第1款、第2項第3款，判決如主文。
本案經檢察官楊騏嘉到庭執行職務。
中    華    民    國    98    年    12    月    31    日
                  刑事第三庭  審判長法  官  陳仁智
                                    法  官  陳蒨儀
                                    法  官  劉瓊雯
上列正本證明與原本無異。
本件不得上訴。
中    華    民    國    98    年    12    月    31    日
                                    書記官  劉美娟
附錄本案論罪科刑依據之法條：
著作權法第91條
擅自以重製之方法侵害他人之著作財產權者，處3 年以下有期徒
刑、拘役，或科或併科新臺幣75萬元以下罰金。
意圖銷售或出租而擅自以重製之方法侵害他人之著作財產權者，
處6 月以上5 年以下有期徒刑，得併科新臺幣20萬元以上2 百萬
元以下罰金。
以重製於光碟之方法犯前項之罪者，處6 月以上5 年以下有期徒
刑，得併科新臺幣50萬元以上5 百萬元以下罰金。
著作僅供個人參考或合理使用者，不構成著作權侵害。
【附表一】
本院98年12月17日調解筆錄所示被告應履行賠償義務之內容：
（一）相對人（指被告）願給付聲請人（指甲○○○，法定代理
      人林寶）新臺幣參拾陸萬元正。
（二）給付方式：
１、於民國98年12月30日前給付新臺幣壹拾貳萬元。
２、餘額新臺幣貳拾肆萬元，自民國99年1月15日起至100年12月
    15日止，於每月15日各給付新臺幣壹萬元，至全部清償完畢
    為止，如有一期未履行，視為全部到期。
【附表二】
「大家的日本語」、「新日本語的基礎」盜版CD、DVD光碟共9片
、「富爸爸窮爸爸」、「富爸爸有錢有理」、「富爸爸提早享受
財富」盜版CD、DVD光碟共6片（共計15片）。

司法院資訊處製作；財團法人民間司法改革基金會備份。
